【裁判字號】    97,易,1154
【裁判日期】    980325
【裁判案由】    傷害
【裁判全文】
臺灣彰化地方法院刑事判決              97年度易字第1154號
公  訴  人  臺灣彰化地方法院檢察署檢察官
被      告  乙○○○
選任辯護人  李淵源律師
上列被告因傷害案件，經檢察官提起公訴（九十七年度偵續一字
第三號），本院判決如下：
    主    文
乙○○○傷害人之身體，處拘役伍拾日，如易科罰金，以新臺幣
壹仟元折算壹日；減為拘役貳拾伍日，如易科罰金，以新臺幣壹
仟元折算壹日。
    犯罪事實
一、緣乙○○○與甲○○係鄰居關係，多年來因乙○○○家中所
    設神壇時生噪音及煙霧而相處不睦，詎乙○○○於民國九十
    六年四月十三日二十時三十分許，在彰化縣和美鎮○○路一
    五五巷二號前，因見甲○○又前來抗議神壇內信徒喧嘩及燃
    燒金紙產生煙霧，心生不悅，竟基於傷害人身體之犯意，以
    右手抓住甲○○領口後衝擊甲○○胸口，致甲○○受有胸部
    挫傷（十Ｘ六公分）之傷害。
二、案經甲○○訴由彰化縣警察局和美分局報請臺灣彰化地方法
    院檢察署檢察官偵查起訴。
    理    由
一、證據能力部分：
    本案下列引用之供述及非供述證據，經本院依法踐行調查證
    據程序，公訴人、被告乙○○○及辯護人均不爭執各該證據
    之證據能力，且亦查無依法應排除其證據能力之情形，是後
    述所引用證據之證據能力皆無疑義，合先敘明。
二、認定犯罪事實所憑之證據及理由：
(一)訊據被告乙○○○矢口否認有何傷害犯行，辯稱：當天晚上
    其只有跟甲○○互罵，並未打甲○○云云。
(二)經查：
  1.被告上開傷害犯行，迭據證人即被害人甲○○於警詢、偵查
    中證述明確，復於本院審理時以證人身分接受詰問，具結證
    陳：伊在乙○○○家人燒紙錢時就出來，乙○○○的兒子、
    媳婦、姪女說伊剋死兒子，後來乙○○○衝出來，第一次要
    抓伊的領子沒抓住，因為比較小力，但乙○○○有稍微碰到
    伊一下，伊稍微覺得痛，乙○○○第二次比較用力，抓住伊
    的胸口領子，用拳頭正面打伊的胸口，伊就跌在地下等語甚
    詳（見本院卷九十八年三月十一日審判筆錄第四頁），核與
    現場目擊證人丙○○於警詢、偵訊及本院結證所稱：九十六
    年四月十三日晚間八時三十分左右，渠在家裡看電視，聽到
    外面吵鬧聲，還有聞到燒紙錢的味道，就出去看一下再進來
    ，渠大嫂甲○○出去看到這種情形，就跟隔壁乩童他們家理
    論，甲○○說沒道德，紙錢燒那麼多，姚文舜就說他是男人
    不然就把甲○○打死，姚沛琳說甲○○兒子是被甲○○剋死
    的、三八女人、瘋女人，蔡佳真罵甲○○三八女人、瘋女人
    ，之後乙○○○就出來對甲○○打二拳，第一拳比較小力，
    之後抓起胸口衣服用拳頭正面打第二拳，甲○○被打之後就
    坐在地上，當時渠站在乙○○○、甲○○二人中間的側面，
    距離約十台尺，乙○○○打甲○○時，渠有在場看到等詞相
    符（見本院卷九十八年三月十一日第七至十頁），亦與目擊
    證人丁○○於警詢、偵查、審理具結證述：九十六年四月十
    三日晚間八時三十分左右，其在和美鎮○○路一三五巷十二
    弄十六號家裡，與譚北路一五五巷二號是隔壁巷，所以其從
    家中二樓窗戶看下去，可以看到一五五巷二號前面，那時其
    在睡覺，聽到外面很吵，就起來看一下，看到乙○○○以很
    快的速度，走到甲○○家門前，用手抓起甲○○的衣服打她
    ，乙○○○抓衣服之前有輕輕碰到一下，後來衣服抓起來重
    重一下，是抓胸口，用拳頭正面去撞擊甲○○的胸口，當時
    乙○○○、甲○○她們在馬路上，其從家裡窗口望下去，旁
    邊有一個燈，很清楚就可以看到對面路上的情形，該處並無
    障礙物等言吻合（見本院卷九十八年三月十一日第十一至十
    五頁）。
  2.稽之前揭證人於偵查、本院之證述，均係經具結所為，如有
    虛偽不實，須受偽證罪之處罰，而被告與證人丁○○、丙○○間並無深仇宿怨，已據陳明在卷，倘被告未有前揭行為，
    證人丁○○、丙○○何須於警詢、偵訊、審理中多次堅指被
    告有毆打證人甲○○之犯行不移？豈有甘冒受偽證罪刑事追
    訴之風險，設詞構陷被告之可能？再者，觀諸卷附現場相對
    位置照片、現場圖可知，證人丁○○自其和美鎮○○路一三
    五巷十二弄十六號住處二樓，確可清楚目睹隔壁巷即譚北路
    一五五巷二號之狀況，且其所處位置之鐵窗支架並非密集，
    未達遮蔽視線之程度，復有燈光及燃燒金紙所生火光等照明
    ，另證人丙○○案發當時站立於自家門邊，距離被告、證人
    甲○○二人甚近，僅約十台尺，均可清晰見聞（見臺灣彰化
    地方法院檢察署九十六年度交查字第一六四號卷第六十至六
    八頁、九十六年度偵字第四七五九號卷第三四至三六頁及第
    八六至九十頁、九十七年度偵續一字第三號卷第九至十頁）
    ，益見證人丁○○、丙○○所證並非虛構誣陷之詞，而可採
    信。況被告亦自承：當天其有與甲○○因神壇音量、煙霧問
    題發生口角爭執，甲○○後來有跌坐地上等情，足認被告確
    有於證人甲○○、丙○○、丁○○指述之上開時間，出現於
    案發地點，雙方進而衍生糾紛甚明，而證人甲○○於案發後
    隨即報警，並於同日二十一時三十五分至二十二時三十分製
    作警詢筆錄，斯時胸口即有微紅，受傷部位與卷內甲○○自
    拍之受傷照片位置差不多一節，也據證人即員警廖振盛於偵
    訊時結證屬實，考之證人甲○○自案發至報警過程緊湊，再
    對照證人甲○○歷次警、偵迄本院之證詞，大體一致，並未
    誇大，復與證人丙○○、丁○○所證相差無幾，應無造假可
    能，堪認證人甲○○、丙○○、丁○○前揭證述，具有高度
    之憑信性，真實可採。
  3.此外，復有記載證人甲○○「胸部挫傷十ｘ六公分」之和興
    聯合診所診斷書一紙、受傷照片一幀在卷可佐，且該診斷書
    載明「患者前胸紅腫合併疼痛於九十六年四月十四日來院診
    治」，並於同日申領該診斷書，時間上與案發時點相近，亦
    與證人甲○○、丙○○、丁○○證述情節合致，以此相互勾
    稽，足見證人甲○○於九十六年四月十三日，在上址彰化縣
    和美鎮○○路一五五巷二號前，確係遭被告以拳頭衝擊胸口
    成傷無訛。
  4.至證人即當時在現場燃燒金紙之被告兒子姚文舜、媳婦蔡佳
    真、姪女姚沛琳、友人周銘泉雖皆證稱未看見被告毆打甲○○云云，然據卷附和興聯合診所診斷書、受傷照片，證人甲○○確實受有胸部挫傷之傷情，顯與證人姚文舜、蔡佳真、
    姚沛琳、周銘泉所證不相吻合；再者，證人姚文舜、蔡佳真
    、姚沛琳、周銘泉就當晚衝突經過，均僅輕描淡寫謂：甲○○叫我們不要燒金紙，之後就自己坐在地上云云，就其餘爭
    執場面，則刻意省略不提，明顯避重就輕，且渠等所稱甲○○係在未遭受毆打、辱罵等外力攻擊下，即自己無緣由突然
    坐在地上乙節，亦與常情有違，足見渠等證言之憑信性，已
    至有可疑；況證人姚文舜、蔡佳真、姚沛琳與被告為至親關
    係，非無迴護被告之可能，難以輕信，是以，無從因證人姚
    文舜、蔡佳真、姚沛琳、周銘泉上開證詞，即為被告有利之
    認定。
  5.本案於偵查中，經檢察官囑託內政部警政署刑事警察局，就
    被告、證人甲○○二人予以進行測謊鑑定，對於：(1)乙○○○有沒有出拳打甲○○，(2)本案乙○○○有沒有打甲○○，
    被告經研判無不實反應，證人甲○○則呈不實反應，固有該
    局九十六年七月二十三日刑鑑字第０九六０一一二四一一號
    鑑定書在卷得參。然按測謊係依「犯罪嫌疑人從事犯罪行為
    後，因恐懼法律後果，故極力逃避，說謊為其自衛之本能亦
    係表徵，然其生理必然異常，故由其生理反應之異常研判有
    無說謊」之理論，由測謊人員作問卷內容之調查，進而解讀
    其測試儀器上所顯現受測者之反應，且於測試前宜先由主持
    測試之人員與受測者晤談，並告知測謊之大致流程，期使受
    測者能處於正常而非因無知致生恐懼之生、心理狀態下受測
    。故影響測謊正確之因素除繫於受測者是否有疾病、藥物、
    疲勞、懷孕、環境、少年犯之因素影響外，尚須視測謊人員
    之經驗、對案情有無深入瞭解、是否確遵測謊程序及儀器之
    精密性等等，因而測謊結果雖有證據能力，然此證據之證明
    力尚非即屬確鑿而無瑕疵可疑，易言之，仍須其他證據相互
    配合，始可為認定犯罪事實之根據。準此，最高法院八十五
    年度台上字第五七九一號判決意旨即揭櫫：「測謊之鑑驗，
    係就受測人對相關事項之詢答，對應其神經、呼吸、心跳等
    反應而判斷，其鑑驗結果有時亦因受測人之生理、心理因素
    而受影響，該鑑驗結果固可為審判之參考，但非為判斷之唯
    一及絕對之依據，鑑驗結果是否可採，應由法院斟酌取捨。
    」等語。以本案而言，上開測謊鑑定結論，與前述證人丙○○、丁○○之證言及甲○○受傷之診斷書、照片、現場照片
    、現場圖等調查證據之結果，相互參照，顯與卷內事證相違
    ，則該測謊鑑定報告之刑事證明力，難謂已確鑿而無瑕疵，
    從而，本院自難採為對被告有利之憑據。
  6.綜上所述，被告前揭所辯，顯係事後卸責之詞，委無可採。
    本案事證明確，被告之傷害犯行，堪以認定，應依法論科。
三、論罪科刑部分：
    核被告所為，係犯刑法第二百七十七條第一項之傷害罪。爰
    審酌被告與證人甲○○係鄰居關係，不思和睦相處，僅因細
    故即出手傷人，復考量被告犯罪之動機、目的、手段、被害
    人所受傷勢，暨被告犯後飾詞否認，態度不佳、迄未達成和
    解等一切情狀，量處如主文所示之刑，並諭知易科罰金之折
    算標準，以示懲處。查被告本案犯罪時間在九十六年四月二
    十四日以前，合於中華民國九十六年罪犯減刑條例第二條第
    一項第三款之減刑條件，應予減其宣告刑二分之一，並諭知
    易科罰金之折算標準。
據上論斷，應依刑事訴訟法第二百九十九條第一項前段，刑法第
二百七十七條第一項、第四十一條第一項前段，刑法施行法第一
條之一，中華民國九十六年罪犯減刑條例第二條第一項第三款、
第七條、第九條，判決如主文。
本案經檢察官賴志盛到庭執行職務。
中    華    民    國    98    年    3     月    25    日
                  刑事第五庭  法  官  周  莉  菁
以上正本證明與原本無異。
如不服本判決應於收受送達後10日內向本院提出上訴書狀，並應
敘述具體理由；其未敘述上訴理由者，應於上訴期間屆滿後20日
內向本院補提理由書 (均須按他造當事人之人數附繕本)「切勿
逕送上級法院」。
告訴人或被害人對於判決如有不服具備理由請求檢察官上訴者，
其上訴期間之計算係以檢察官收受判決正本之日期為準。
中    華    民    國    98    年    3     月    25    日
                              書記官  卓  俊  杰
附錄本判決論罪科刑法條：
刑法第277條第1項：
傷害人之身體或健康者，處三年以下有期徒刑、拘役或一千元以
下罰金。


司法院資訊處製作；財團法人民間司法改革基金會備份。
